【裁判字號】    99,訴,686
【裁判日期】    990617
【裁判案由】    違反槍砲彈藥刀械管制條例等
【裁判全文】
臺灣彰化地方法院刑事判決               99年度訴字第686號
公  訴  人  臺灣彰化地方法院檢察署檢察官
被      告  甲○○
上列被告因竊盜等案件，經檢察官提起公訴（99年度偵字第1941
號、第3658號、第3829號），本院改依簡式審判程序判決如下：
    主  文
甲○○共同竊盜，累犯，處有期徒刑捌月，未扣案之鑰匙壹把沒
收；又共同對於公務員依法執行職務時，施強暴，累犯，處有期
徒刑陸月。應執行有期徒刑壹年壹月，未扣案之鑰匙壹把沒收。
    事  實
一、甲○○前有竊盜、違背安全駕駛罪等犯罪記錄，素行不良，
    其於民國96年間，因犯竊盜罪及妨害自由罪，經本院以96年
    度易字第1841號分別判處有期徒刑4月、3月，應執行有期徒
    刑6月確定；又因犯竊盜罪，經本院以97年度彰簡字第28號
    判處有期徒刑3月確定，上開2案之罪，經本院以97年度聲字
    第991號裁定定應執行有期徒刑9月確定。其另於97年間因犯
    竊盜罪，經本院以97年度簡字第231號判處有期徒刑5月確定
    ，並與前案之罪接續執行後，而於98年6月22日縮刑期滿執
    行完畢。詎其仍不知悔改，竟與許盛然（涉犯共同竊盜部分
    ，由臺灣彰化地方法院檢察署檢察官另行偵查中）共同基於
    意圖為自己不法所有之犯意聯絡，於99年2月20日16時許，
    與許盛然同赴南投縣草屯鎮○○街80號前，推由甲○○在旁
    把風，許盛然再以其自備之汽車鑰匙1把（未扣案），搖動
    開啟陳士鏗所有、交其女乙○○使用停放在該處之車號YR-2
    822號自用小客車車門而竊取之，作為代步之用。得手後，
    許盛然旋於當日21時許，以上開車輛搭載甲○○至彰化縣北
    斗鎮○○里○○街近光復路346巷口旁停放。未幾，警員丁○○駕駛車號TV-9698號自用小客車搭載警員謝明章、周偉
    南巡邏至該處，經電腦查詢得悉車號YR-2822號自用小客車
    為贓車後，警員丁○○等人便在場埋伏而俟機逮捕。
二、99年2月20日23時10分許，丙○○（所涉共同妨害公務、違
    反槍砲彈藥刀械管制條例等罪嫌部分，由本院另行審理）駕
    駛車號0357-SL號自用小客車行經北鎮○○街時，巧遇許盛
    然、甲○○，許盛然即請託不知情之丙○○搭載其返回車號
    YR-2822號自用小客車停放處後，許盛然隨即下車，前去駕
    駛所竊之YR-2822號自用小客車離去（後為埋伏之員警追捕
    而駕車衝撞員警之車輛後逃逸）。丙○○則再返回北鎮○○
    街附近搭載甲○○，嗣於同日23時50分許，警員丁○○駕駛
    車號TV-9698號自用小客車搭載警員謝明章、周偉南巡返至
    北斗鎮○○里○○街近光復路346巷口附近，見上開停放在
    該處之車號0357-SL號自用小客車行跡可疑，警員丁○○等
    人便出示證件上前盤查；而丙○○、甲○○在警方正依法執
    行職務時，竟共同基於妨害公務之犯意聯絡，在甲○○助勢
    下，丙○○駕駛車號0357-SL號自用小客車衝撞警員丁○○
    所駛並搭載警員謝明章、周偉南之車號TV-9698自用小客車
    ，而當場對警員丁○○、謝明章、周偉南施以強暴，致車號
    TV-9698自用小客車車體受損後（毀損部分，警員丁○○表
    明不願提出告訴），加速逃逸至田尾鄉○○村○○路外環高
    速道路天橋處時，丙○○、甲○○便棄車由橋往下跳離逃逸
    ，由尾追前來支援之警員陳益裕等人當場緝獲，並循線於同
    年2月21日12時40分許在彰化縣北斗鎮○○里○○路167巷路
    旁查獲許盛然丟棄之上開車號YR-2822號自用小客車。
三、案經彰化縣警察局北斗分局、彰化縣警察局員林分局分別報
    請臺灣彰化地方法院檢察署檢察官偵查起訴。
    理  由
一、按除被告所犯為死刑、無期徒刑、最輕本刑為3 年以上有期
    徒刑之罪或高等法院管轄第1 審案件者外，於刑事訴訟法第
    273 條第1 項程序進行中，被告先就被訴事實為有罪之陳述
    時，審判長得告知被告簡式審判程序之旨，並聽取當事人、
    代理人、辯護人及輔佐人之意見後，裁定進行簡式審判程序
    ；除簡式審判程序及簡易程序案件外，第1 審應行合議審判
    ，刑事訴訟法第273 條之1 第1 項、第284 條之1 分別定有
    明文。本件被告甲○○所犯係死刑、無期徒刑、最輕本刑為
    3 年以上有期徒刑或高等法院管轄第1 審案件以外之罪，並
    於本院行準備程序時就被訴事實為有罪之陳述，本院合議庭
    依前揭規定，經評議結果，裁定改由受命法官獨任行簡式審
    判程序，先予敘明。
二、上揭事實，業據被告於偵訊、本院行準備程序及審理均坦承
    不諱，核與共犯丙○○於警詢及偵訊時所為之陳述、被害人
    乙○○於警詢時所為之指證、證人即員警陳益裕、丁○○等
    於偵訊時所為證述之情節大致相符，此外，復有失車案件基
    本資料、車籍查詢基本資料、彰化縣警察局車輛尋獲電腦輸
    入單贓物認領保管單、99年3月5日刑紋字第0990026446號內
    政部警政署刑事警察局鑑定書、車號YR-2822號失竊車輛照
    片等件在卷可稽，足認被告之自白確與事實相符，本件事證
    明確，被告犯行洵堪認定。
三、按刑法第135 條所規定之「強暴」，係指一切有形之物理力
    之行使而言，不問其係對人或對物為之，均包括在內，申言
    之，行為人之強暴行為，並不限於對公務員身體直接實施暴
    力，凡以公務員為目標，而對物或他人實施暴力因而產生積
    極妨害公務員執行職務者均屬之（最高法院82年度臺上字第
    608 號判決、84年度臺非字第333 號判決可資參照）。本件
    被告甲○○與共犯共同駕車朝警員及員警所駕車輛衝撞之方
    式，行使強暴行為，妨害公務員即警員丁○○、謝明章、周
    偉南依法執行盤查職務，自屬對於依法執行職務之公務員施
    以強暴之妨害公務行為。是核被告甲○○所為，係犯刑法第
    320條第1項之竊盜罪及同法第135條第1項之對於公務員依法
    執行職務施強暴罪。復按刑法第135條第1項之妨害公務罪，
    所處罰者乃妨害國家公務之執行，其被害法益為國家法益，
    並非公務員個人，故雖被告雖對執行公務之警員丁○○、謝
    明章、周偉南以駕車衝撞之方式施以強暴，惟被害之國家法
    益仍屬單一，並無侵害數個法益之情事，仍屬單純一罪。又
    被告甲○○與許盛然就上開竊盜行為間、被告甲○○與丙○○就上開妨害公務行為間，分別有犯意聯絡與行為分擔，均
    為共同正犯。被告就上開所為之竊盜及妨害公務犯行間，犯
    意各別，行為互殊，應予分論併罰。再被告有前開犯罪事實
    欄所載之前科紀錄，而於98年6月22日縮刑期滿執行完畢等
    情，有其臺灣高等法院被告前案紀錄表1份附卷可稽，被告
    於受有期徒刑之執行完畢後，5年內故意再犯本件有期徒刑
    以上之罪，均為累犯，皆應依刑法第47條第1項之規定，分
    別加重其刑。爰審酌被告前有多項犯罪記錄，品行不佳可見
    ，其正值青年，卻一再犯竊盜罪，經法院判處罪刑並執行完
    畢，仍不思正當謀生，又為一己貪念，再為本件竊盜犯行，
    且觀其於犯本件前，已另犯4件竊盜罪，而為本院以99年度
    易字第138號判處應執行有期徒刑1年6月確定（該案中，被
    告共竊盜5次，其中1次之犯罪時間在本件之後），顯然欠缺
    遵法守紀之觀念，漠視他人財產法益，另於員警依法執行盤
    查職務時，為逃避盤查，而以駕車衝撞方式阻撓員警執行職
    務，其行為危及值勤員警人身安全，並損壞員警所駕車輛，
    犯罪情節非輕，更見其惡性益增，所為嚴重影響社會秩序及
    公權力之執行，不宜輕縱，惟考量被告於犯後業已坦承犯行
    ，堪認有悔意，並審酌被告素行、智識程度、生活狀況等一
    切情狀，分別量處如主文所示之刑，並定其應執行之刑，以
    示懲儆。
四、末按刑法第38條第3 項係規定「犯人」所有供犯罪所用之物
    ，得宣告沒收，並非規定屬「被告」所有之物，始得宣告沒
    收，而共同正犯於意思聯絡範圍內，組成一共犯團體，團體
    中之任何成員均為「犯人」，供犯罪所用之物，只要屬於「
    犯人」所有，均得宣告沒收，不以必屬於本件被告所有者為
    限（最高法院92年度臺上字第787 號判決要旨參照），此即
    刑法學理上「共犯連帶沒收」理論；準此，數人共同犯罪之
    情形時，就因犯罪依法沒收之物，不論究係為共犯何人所有
    ，就各共犯之判決均應宣告沒收之從刑。查本件被告甲○○
    與許盛然共同持以竊取該部汽車所用之自備鑰匙1把，雖係
    共犯許盛然所有、持以竊取上開車輛所用，此據被告甲○○
    於本院審理時供述明確（見本院99年6月10日審判筆錄），
    雖該鑰匙並未扣案，但未能證明已滅失，爰併予宣告沒收，
    併此敘明。
據上論斷，應依刑事訴訟法第273 條之1 第1 項、第299 條第1
項前段，刑法第28條、第135 條第1 項、第320 條第1 項、第47
條第1項、第51條第5款、第38條第1項第2款，刑法施行法第1條
之1，判決如主文。
本案經檢察官紀雅惠到庭執行職務。
中    華    民    國    99    年    6     月    17    日
                  刑事第九庭    法  官  葛永輝
以上正本證明與原本無異。
如不服本判決應於收受判決後10日內向本院提出上訴書狀，並
應敘述具體理由。其未敘述上訴理由者，應於上訴期間屆滿後
20日內向本院補提理由書(均須按他造當事人之人數附繕本)
「切勿逕送上級法院」。
告訴人或被害人對於判決如有不服具備理由請求檢察官上訴者，
其上訴期間之計算係以檢察官收受判決正本之日期為準。
中    華    民    國    99    年    6     月    17    日
                                書記官  吳曉玟
附錄本案論罪科刑法條全文：
中華民國刑法第320條
意圖為自己或第三人不法之所有，而竊取他人之動產者，為竊盜
罪，處5 年以下有期徒刑、拘役或5 百元以下罰金。
意圖為自己或第三人不法之利益，而竊佔他人之不動產者，依前
項之規定處斷。
前二項之未遂犯罰之。
中華民國刑法第135條
對於公務員依法執行職務時，施強暴脅迫者，處3 年以下有期徒
刑、拘役或3 百元以下罰金。
意圖使公務員執行一定之職務或妨害其依法執行一定之職務或使
公務員辭職，而施強暴脅迫者，亦同。
犯前二項之罪，因而致公務員於死者，處無期徒刑或7 年以上有
期徒刑；致重傷者，處3 年以上、10年以下有期徒刑。

司法院資訊處製作；財團法人民間司法改革基金會備份。
